【裁判字號】    97,重訴,25
【裁判日期】    970627
【裁判案由】    殺人等
【裁判全文】
臺灣臺北地方法院刑事判決              97年度重訴字第25號
    公  訴  人  臺灣臺北地方法院檢察署檢察官
    被      告  乙○○
                        巷18.
    選任辯護人  王尊民律師
                賴志凱律師
上開被告因殺人等案件，經檢察官提起公訴（九十七年度偵字第
五八五號），本院判決如下：
    主  文
乙○○未經許可，持有手槍，處有期徒刑伍年貳月，併科罰金新
臺幣壹拾萬元，罰金部分，如易服勞役，以新臺幣壹仟元折算壹
日，扣案義大利ＢＥＲＥＴＴＡ廠九二ＦＳ型口徑九ＭＭ制式半
自動手槍壹枝（含彈匣壹個，槍枝管制編號為00000000
00號）、子彈壹顆均沒收；又殺人，處有期徒刑壹拾捌年，扣
案義大利ＢＥＲＥＴＴＡ廠九二ＦＳ型口徑九ＭＭ制式半自動手
槍壹枝（含彈匣壹個，槍枝管制編號為0000000000號
）、子彈壹顆均沒收；應執行有期徒刑貳拾貳年，併科罰金新臺
幣壹拾萬元，罰金部分，如易服勞役，以新臺幣壹仟元折算壹日
，扣案義大利ＢＥＲＥＴＴＡ廠九二ＦＳ型口徑九ＭＭ制式半自
動手槍壹枝（含彈匣壹個，槍枝管制編號為000000000
0號）、子彈壹顆均沒收。
    事  實
一、乙○○明知未經許可不得持有手槍及具殺傷力之子彈，竟基
    於持有之故意，於民國九十五年三月間，在臺北市○○○路
    與信義路附近之某撞球場，自真實姓名年籍不詳綽號「鴻彬
    」之成年男子處取得義大利ＢＥＲＥＴＴＡ廠九二ＦＳ型口
    徑九ＭＭ制式半自動手槍一枝及具殺傷力之子彈五顆（下稱
    系爭槍彈）後而持有，迄於九十七年一月一日，因恐與前曾
    發生口角之他人發生衝突及防身之目的，乃隨身攜帶系爭槍
    彈前往位於臺北市市○○道之「茱莉安娜ＰＵＢ」與不知情
    之友人甲○○一同飲酒，直至同日凌晨四時許，乙○○與甲○○欲返家而行經臺北市市○○道一八三號「放牛班餐廳」
    前時，乙○○因與站立在上開餐廳門口之張至誠眼神交會而
    對張至誠出言：「看三小！」（閩南語）張至誠遂以眼神向
    亦站立在上開餐廳門口之友人丙○○示意，張至誠、丙○○
    即由後追上乙○○及甲○○，丙○○並持啤酒玻璃空瓶猛力
    朝乙○○頭部後側揮擊，乙○○、甲○○因而轉身與張至誠
    、丙○○發生扭打，詎料，乙○○竟基於殺人之故意，取出
    系爭槍彈，朝張至誠方向擊發一槍，子彈自張至誠右手掌貫
    通出手背，張至誠、丙○○見狀即轉身欲離開現場，乙○○
    復承前殺人犯意，接續擊發二槍，子彈分別自張至誠左肩背
    直入左鎖骨發生粉碎性骨折再穿出皮膚離去、自張至誠左腰
    部進入皮膚在第一腰椎體部左側邊緣通過至肝左葉及胃前壁
    至心臟左心室後壁再至前壁，在第三、四肋間穿過皮膚離去
    ，張至誠即因上開槍擊傷在心臟而出血休克死亡，乙○○並
    於翌日上午八時許搭機潛逃出境至澳門，經警派員至澳門機
    場將乙○○押解回臺，且依乙○○之陳述在臺北縣中和市○○路五○○號板南二橋下圳溝撈獲系爭手槍及彈匣一個（內
    有系爭子彈一顆），另警方亦於上開案發現場扣得系爭子彈
    一顆及彈殼三顆，始查悉上情。
二、案經臺北市政府警察局松山分局報請臺灣臺北地方法院檢察
    署檢察官偵查起訴。
    理  由
一、被告乙○○對於公訴人所提之證據資料及以下本院作為判斷
    依據之各項證據資料，均同意或不爭執其證據能力，本院審
    酌該等言詞供述及書面作成時之情況認為適當，均無不宜作
    為證據之情事，依刑事訴訟法第一百五十九條之五規定，均
    得作為證據。
二、上開犯罪事實，業據被告乙○○於偵查及本院審理中坦白承
    認，核與證人甲○○、丙○○、丁○○證述情節大致相符，
    並有內政部警政署刑事警察局於九十七年一月二十四日所發
    刑鑑字第○九七○○○一五九一號槍彈鑑定書、於九十七年
    二月十二日所發刑鑑字第○九七○○○二三六五號槍彈鑑定
    書、臺北市政府警察局松山分局於九十七年三月十二日北市
    警松分刑字第○九七三○三七六八○○號函覆資料、臺灣臺
    北看守所於九十七年三月七日所發北所衛字第○九七○○○
    二四八八號函覆資料、臺灣臺北地方法院檢察署相驗屍體證
    明書、法務部法醫研究所解剖報告書、法務部法醫研究所鑑
    定報告書在卷可資佐證，被告自白與事實相符，本件事證業
    已明確，被告所犯上開犯行均堪以認定。至於究為被害人張
    至誠或證人丙○○持啤酒玻璃空瓶敲擊被告頭部後側一節，
    證人甲○○於本院審理中固結證稱：當時係張至誠持酒瓶敲
    被告之後腦勺，丙○○係持磚塊，伊與持磚塊之人對打等語
    ，惟證人甲○○於九十七年一月二日偵查中結證稱：案發當
    時，有三個人追上來，張至誠其中一位友人先拿酒瓶打伊與
    被告，接著就開始一陣混仗，伊與拿酒瓶之人對打，當時張
    至誠手上好像有拿像刀子的東西等語（見臺灣臺北地方法院
    檢察署九十七年度偵字第五八五號卷第一一二頁），證人甲○○於偵查及本院審理中結證情節有明顯之出入，另證人丙○○於九十七年一月一日警詢時陳稱：案發當時有兩名男子
    走過，瘦高男子（指被告）對伊瞪眼，伊不理會，上開瘦高
    男子又對張至誠瞪眼並說「看三小！」（閩南語）張至誠即
    回頭以眼神暗示伊，伊便點頭，張至誠即跟隨上開二男子，
    伊隨地拿起空酒瓶敲上開瘦高男子頸部一下等語（見臺灣臺
    北地方法院檢察署九十七年度偵字第五八五號卷第三一頁、
    第三二頁）；證人丙○○於九十七年一月二日於偵查中結證
    稱：案發當時，張至誠跟著被告背後過去要去理論，伊即手
    拿酒瓶隨後跟過去朝被告頭部後面砸過去，伊並不知道張至
    誠手上有無拿東西，伊也不知道張至誠有無與被告對打等語
    （見同上卷第一三一頁、第一三三頁）；證人丙○○於本院
    審理中結證稱：伊持酒瓶打被告頭部等語，且由案發現場啤
    酒空瓶玻璃碎片之數量以觀（參考臺北市政府警察局松山分
    局於九十七年三月十二日以北市警松分刑字第○九七三○三
    七六八○○號函覆勘查採證報告第四頁、現場圖、編號五至
    一一號、三三號、三六號至四二號之照片），亦顯示僅有案
    發現場僅有一只啤酒空瓶之玻璃碎片，證人丙○○證述應較
    與實情相符而堪採信，本案應認僅有證人丙○○持啤酒玻璃
    空瓶敲擊被告頭部後側，併此敘明。
三、核被告所為，係違反槍砲彈藥刀械管制條例第七條第四項之
    非法持有手槍罪及同條例第十二條第四項之非法持有子彈罪
    及刑法第二百七十一條第一項之殺人罪。被告於如事實欄所
    載之時間持有系爭槍彈之行為，均屬持有行為之繼續，應僅
    各論以一罪；被告於上開時間對被害人接續射擊三槍之行為
    ，時間緊接，行為無從分割，屬接續犯而應包括論以一罪。
    被告以一持有行為同時持有系爭槍彈之行為，為一行為觸犯
    數罪名之想像競合犯，應依刑法第五十五條之規定，從一重
    依槍砲彈藥刀械管制條例第七條第四項之非法持有手槍罪。
    按意圖供犯罪之用而持有手槍、子彈，嗣以該手槍、子彈殺
    人，如其意圖所犯之罪包含殺人在內，應認定其持有槍彈與
    殺人罪兩罪間有方法結果之牽連關係，依刑法第五十五條從
    一重處斷；若單純持有手槍、子彈或意圖所犯之罪為殺人以
    外之其他犯罪，以後另行起意以該槍彈殺人，則其所犯持有
    槍彈罪與殺人罪，即應依刑法第五十條併合處罰，最高法院
    著有八十九年度臺上字第五三七六號裁判要旨可參，本案被
    告持有系爭槍彈之時間甚長，且係因恐與前曾發生口角之他
    人發生衝突及防身之目的而於案發時間隨身攜帶系爭槍彈，
    均如前述，顯見被告係另行起意而持系爭槍彈殺人，是被告
    所犯殺人及非法持有手槍罪，犯意各別，行為不同，應分論
    併罰。爰審酌被告於本院審理中坦白承認犯行，並表示悔意
    ，惟未與被害人家屬達成和解，另參以本案被告與被害人衝
    突之發生過程及被告持有系爭槍彈殺人之犯罪手段、犯罪動
    機等情狀，分別量處如主文所示之刑，且就罰金部分諭知易
    服勞役之折算標準，並定應執行刑如主文所示。至於扣案之
    物品，手槍一枝部分，為義大利ＢＥＲＥＴＴＡ廠九二ＦＳ
    型口徑九ＭＭ制式半自動手槍，擊發功能正常，可擊發同口
    徑制式子彈，具殺傷力；另在案發現場扣得之子彈一顆，係
    口徑九釐米之制式子彈，有上開槍彈鑑定書附卷可參，是系
    爭手槍及上開未經試射之子彈一顆，依據槍砲彈藥刀械管制
    條例第五條之規定不可非法持有，為違禁物，爰依刑法第三
    十八條第一項第一款之規定併與宣告沒收，至於在系爭手槍
    內扣得而已使其無殺傷力之子彈一顆及彈殼三顆，因均已不
    具殺傷力，自無從併與宣告沒收，附此敘明。
據上論斷，應依刑事訴訟法第二百九十九條第一項前段，槍砲彈
藥刀械管制條例第七條第四項、第十二條第四項，刑法第十一條
前段、第二百七十一條第一項、第五十五條、第五十一條第五款
、第四十二條第三項、第三十八條第一項第一款，判決如主文。
本案經檢察官鄧巧羚到庭執行職務
中    華    民    國    97    年    6     月    27    日
                        臺灣臺北地方法院刑事第八庭
                            審判長法  官   陳德民
                                  法  官   孫曉青
                                  法  官   唐于智
上正本證明與原本無異。
如不服本判決，應於判決送達後10日內，向本院提出上訴狀。
                                  書記官   陳家欣
中    華    民    國    97    年    6     月    27    日
附錄本案論罪法條
槍砲彈藥刀械管制條例第7 條
未經許可，製造、販賣或運輸火砲、肩射武器、機關槍、衝鋒槍
、卡柄槍、自動步槍、普通步槍、馬槍、手槍或各類砲彈、炸彈
、爆裂物者，處死刑、無期徒刑或7 年以上有期徒刑；處徒刑者
，併科新臺幣3000萬元以下罰金。
未經許可，轉讓、出租或出借前項所列槍砲、彈藥者，處無期徒
刑或5 年以上有期徒刑，併科新臺幣1000萬元以下罰金。
意圖供自己或他人犯罪之用，而犯前二項之罪者，處死刑或無期
徒刑；處徒刑者，併科新臺幣5000萬元以下罰金。
未經許可，持有、寄藏或意圖販賣而陳列第一項所列槍砲、彈藥
者，處5 年以上有期徒刑，併科新臺幣1000萬元以下罰金。
第一項至第三項之未遂犯罰之。
槍砲彈藥刀械管制條例第12條第4項
未經許可，持有、寄藏或意圖販賣而陳列子彈者，處5 年以下有
期徒刑，併科新臺幣三百萬元以下罰金。
刑法第271條第1項
殺人者，處死刑、無期徒刑或10年以上有期徒刑。


司法院資訊處製作；財團法人民間司法改革基金會備份。
